臺灣桃園地方法院刑事判決　　　　　　　　　　　　　九十一年度易字第五三七號
　　公　訴　人　臺灣桃園地方法院檢察署檢察官
　　被　　　告　乙○○
右列被告因侵占案件，經檢察官提起公訴（九十一年度偵字第三七三四號），本院判
決如左：
    主  文
乙○○連續意圖為自己不法之所有，而侵占對於業務上所持有之物，處有期徒刑柒月
。
    事  實
一、乙○○前曾因偽造文書案件，於民國九十年六月二十日，經台灣高等法院判處有
    期徒刑四月，緩刑三年確定，現仍在緩刑中，猶不知悔改，於八十九年五月九日
    間起擔任桃園縣平鎮市○○路十一之五號鴻冠股份有限公司（下稱鴻冠公司）之
    業務員，負責與客戶接洽銷售貨物及向客戶收取貨款等業務，為從事業務之人，
    竟意圖為自己不法之所有，並基於侵占其業務上所持有款項之概括犯意，在向客
    戶收取款項後，非但未將該等款項繳回，進而於八十九年十二月間起至九十年三
    月間止，在桃園縣市區域內予以侵占入己，挪作他用，金額共計達新台幣（下同
    ）八十七萬八千九百四十元（客戶名稱、侵占金額等，詳如附表所示）。嗣經鴻
    冠公司人員甲○○於九十年五月間整理公司帳款時，始知悉上情。
二、案經鴻冠公司代表人丙○○訴請台灣桃園地方法院檢察署檢察官偵查起訴。
    理  由
一、訊據被告乙○○對於其於任職告訴人公司期間侵占部分業務上持有之款項等事實
    ，迭於檢察官偵查及本院調查審理時均坦承不諱，核與告訴人鴻冠公司代表人丙○○、代理人甲○○於指述情節相符，復有切結書、出貨資料、告訴人陳報之被
    告乙○○呆帳明細表等附卷可稽，再再可見被告於收受客戶交付而屬其業務上所
    持有之款項時，即意圖為自己不法之所有，變易業務上持有款項之意思而改為自
    己所有之意思予以侵占入己，足認被告前述自白核與事實相符，自屬可信。
二、又公訴人雖於起訴書中認被告乙○○於其任職告訴人公司期間，總計侵占其業務
    上代收之客戶款項達一百三十二萬六千二百二十八元。然查，本件因公訴人未於
    起訴犯罪事實欄中，明確論述被告各次侵占之客戶名稱、金額、時間，以致本院
    無從探知公訴人如何認定、計算被告業務侵占數目總額，告訴人於偵訊時雖曾指
    述被告侵占伊東安貴族工地等客戶所交付之工程款，總計金額為一百三十二萬六
    千二百二十八元，但經本院依職權調查並詳閱卷證資料發現，其中包含部分工程
    保留款（四十四萬八千一百五十四元）及告訴人公司已事先預收之款項（一萬一
    千零十四元），被告尚未向告訴人客戶收取而非屬其業務上持有之款項，此部分
    當無所謂之易持有為所有之侵占行為，況告訴代理人甲○○亦於本院調查時陳稱
    ：切結書所述一百多萬元只是被告任內之應收款項，但經過確認，部分客戶尚未
    給貨款，因此被告侵占之金額應該只有八十多萬等語（見本院九十一年四月十九
    日訊問筆錄），其後告訴人再於九十一年八月十九日具狀陳報被告實際侵占金額
    應為八十七萬八千九百四十元一情，被告對此侵占金額亦不爭執（見本院九十一
    年十一月二十六日訊問筆錄），故可認被告於任職期間實際侵占之客戶應僅如附
    表所示，而其侵占總金額亦應為八十七萬八千九百四十元，當屬無疑。而被告於
    收取客戶所交付之款項後，遲未交回告訴人公司，迨至告訴代理人甲○○整理款
    項時發現金額短少，被告始坦承侵占犯行，其於收取各該款項，即將之易持有為
    所有之意思予以侵占入己甚明；至其事後與告訴人和解，並償還部分款項，僅係
    犯罪後態度之問題，尚難以此為被告無侵占犯意之有利認定，附此敘明。另被告
    質疑告訴代理人甲○○之代理權合法性一節，查甲○○係受告訴人鴻冠公司（法
    定代理人為丙○○）委任處理本件訴訟等情，有桃園縣政府營利事業登記證以及
    告訴人鴻冠公司出具之委任狀附於本院卷可參，是以甲○○自得本於告訴代理人
    身份出庭應訊，特予說明。是本件事證已臻明確，被告犯行洵堪認定，應依法論
    科。
三、查被告乙○○係告訴人鴻冠公司之業務員，以推銷貨物及代告訴人公司收受貨款
    為業務，業據被告供明在卷，係從事業務之人，竟意圖為自己不法之所有，將告
    訴人委託其收受如附表所示之貨款先後侵占入己，核其所為係犯刑法第三百三十
    六條第二項之業務侵占罪。其先後多次侵占犯行，時間緊接，所犯均係構成要件
    相同之罪，顯係基於概括犯意而反復為之，為連續犯，依刑法第五十六條規定以
    一罪論，並依法加重其刑。至公訴人起訴被告業務侵占合計一百三十二萬六千二
    百二十八元，惟本院認被告僅侵占八十七萬八千九百四十元，理由俱如前述，因
    公訴人認被告前揭業務侵占犯行具連續犯裁判上一罪之關係，爰就超過本院犯罪
    事實認定侵占犯行以外部分，不另為無罪之諭知，併此敘明。爰審酌被告乙○○
    正值青壯，於受雇任職告訴人鴻冠公司期間，不思安份工作，為貪圖私利，連續
    利用收款機會侵占公司貨款，金額高達八十七萬八千九百四十元，嚴重破壞其與
    雇主間之聘僱及信賴關係，惟其後坦承犯行並已與告訴人公司達成和解，償還五
    十三萬八千九百四十元貨款，剩餘款項則開立本票分期陸續清償等情，亦有和解
    書一份、收據二紙附於本院卷可稽，犯罪後態度尚稱良好，再酌量其品行、素行
    、犯罪之動機、犯罪之手段等一切情狀，量處如主文所示之刑，以茲懲戒。
據上論斷，應依刑事訴訟法第二百九十九條第一項前段，刑法第五十六條、第三百三
十六條第二項，罰金罰鍰提高標準條例第一條前段，判決如主文。
本案經檢察官林秀敏到庭執行職務。
中      華      民      國      九十一        年    十二    月    十    日
                                 臺灣桃園地方法院刑事第六庭
                                     審判長法  官  周政達
                                           法  官  林曉芳
                                           法  官  何俏美
右正本證明與原本無異。
如不服本判決，應於判決送達後十日內向本院提出上訴狀( 應附繕本 )，上訴於
臺灣高等法院。
                                           書記官  王泰元
中      華      民      國      九十一        年    十二    月   十七   日
附表 （貨幣單位：新台幣）
┌──┬───────┬─────────┬─────────┬─────
│編號│  客 戶 名 稱 │  應  收  款  項  │扣除保留款後之款項│  備  註
│    │              │                  │                  │
├──┼───────┼─────────┼─────────┼─────
│ 一 │東安貴族（工地│三十一萬三千五百十│二十二萬六千五百三│現金
│    │）            │五元              │十四元            │
├──┼───────┼─────────┼─────────┼─────
│ 二 │法國臻品（工地│四十八萬五千四百三│四十八萬五千四百三│支票
│    │）            │十六元            │十六元            │
├──┼───────┼─────────┼─────────┼─────
│ 三 │新世紀（工地）│四萬元            │四萬元            │現金
├──┼───────┼─────────┼─────────┼─────
│ 四 │柏德公園（工地│十四萬六千四百四十│十萬二千九百三十六│
│    │）            │八元              │元                │
├──┼───────┼─────────┼─────────┼─────
│ 五 │利晉工程股份有│二萬三千三百六十三│二萬三千一百六十八│支票
│    │限公司        │元                │元                │
├──┼───────┼─────────┼─────────┼─────
│ 六 │寶佳建設股份有│一萬一千八百八十元│一萬一千八百八十元│支票
│    │限公司        │                  │  │
│    │              │                  │                  │
├──┴───────┴─────────┴─────────┴─────
│應扣除之預收款金額為：一萬一千零十四元
├────────────────────────────────────
│總計侵占金額為：八十七萬八千九百四十元
└────────────────────────────────────
刑法第三百三十六條
對於公務上或因公益所持有之物，犯前條第一項之罪者，處一年以上七年以下有期徒
刑，得併科五千元以下罰金。
對於業務上所持有之物，犯前條第一項之罪者，處六月以上五年以下有期徒刑，得併
科三千元以下罰金。
前二項之未遂犯罰之。
